【裁判字號】    97,消債更,1532
【裁判日期】    971027
【裁判案由】    聲請更生程序
【裁判全文】
臺灣高雄地方法院民事裁定          97年度消債更字第1532號
聲  請  人  甲○○
上列當事人聲請消費者債務清理事件，本院裁定如下：
    主  文
聲請駁回。
聲請費用由聲請人負擔。
    理  由
一、本件債務人主張：伊因有不能清償情事，曾依「中華民國銀
    行公會會員辦理消費金融案件無擔保債務協商機制」（下稱
    無擔保協商）申請債務協商，經協商成立，約定自民國95年
    4 月起，分80期，利率0 ％，每月應繳納為新台幣（下同）
    19,512元，因聲請人現月收入為58,000元左右，扣除房屋貸
    款、每月必要生活費用、雙親及其子之扶養費用等，共計約
    為47,000元，實已不足支付如此龐大之協商還款金額，迫不
    得已僅得選擇毀諾一途，並非伊惡意毀諾，實係因其客觀上
    確有不可歸責之事由所致。又伊無擔保或無優先權之債務總
    額未逾1,200 萬元，復未經法院裁定開始清算程序或宣告破
    產，爰向本院聲請更生等語。
二、經查：
  (一)按債務人與金融機構協商成立者，不得聲請更生或清算。但
    因不可歸責於己之事由，致履行顯有重大困難者，不在此限
    ；本條例施行前，債務人依金融主管機關協調成立之中華民
    國銀行公會會員，辦理消費金融案件無擔保債務協商機制與
    金融機構成立之協商，準用前項之規定；消費者債務清理條
    例第151 條第5 、6 項定有明文。
  (二)債務人所主張之上開事實，業據提出債權人清冊、財產狀況
    說明書、債務協商協議書暨無擔保債務還款計畫書、戶籍謄
    本、聲請人及其受扶養人之95年、96年所得清單及財政部台
    灣省南區國稅局財產歸屬資料清單、公保及健保支出證明、
    戶籍謄本、薪資單、水電費收據、聲請人子女之教育費單據
    、加油費收據、保險契約及繳款單等文書為證。
  (三)依前開消費者債務清理條例第151 條第5 項規定，債務清償
    方案成立後，應由債務人按其條件履行，如於其後發生情事
    變更，在清償期間內之收入或收益不如預期，致該方案履行
    困難甚或履行不能，而有不可歸責於己之事由，始能聲請更
    生或清算。此項規定旨在避免債務人任意毀諾已成立之協商
    ，濫用更生或清算之裁判上債務清理程序，蓋以債務清償方
    案係經當事人行使程序選擇權所為之債務清理契約，債務人
    應受該成立之協議所拘束。債務人既已與金融機構協商成立
    ，如認該協商方案履行有其他不適當情形，自仍應再循協商
    途徑謀求解決。經查，聲請人前於95年4 月間與銀行債務協
    商成立時，於96年8 月間便毀諾並未依協議還款，於毀諾之
    時間點，是否有任何重大變化之情事，聲請人均未提出事證
    敘明，況聲請人自承其薪資有58,000元左右，扣除必要生活
    費用47,000元後，顯不足支付龐大之協商還款金額等語，聲
    明其係因協商之條件實為過苛而為毀諾，惟該協商條件既然
    係由聲請人與最大債權銀行雙方協議所達成，在客觀事實並
    未有顯著變動之下，上述情事均屬聲請人在協商時可得預見
    ，據以評估此一協商方案是否逾越其負擔範圍，故「協商條
    件之嚴苛」顯與「不可歸責於己之事由致履行顯有重大困難
    」之要件不符。
  (四)末按為使負債務之消費者得依本條例所定程式清理其債務，
    以調整其與債權人及其他利害關係人之權利義務關係，保障
    債權人之公平受償，謀求消費者經濟生活之更生及社會經濟
    之健全發展，特制定本條例，消費者債務清理條例第1 條定
    有明文；且依該條立法意旨觀，旨在在於使陷於經濟上困境
    之消費者，得分別情形依本條例所定重建型債務清理程式（
    更生）或清算型債務清理程式（清算）清理債務，藉以妥適
    調整其與債權人及其他利害關係人之權利義務關係，保障債
    權人之公平受償，並謀求消費者經濟生活之更生機會，從而
    健全社會經濟發展。故此，本院現就聲請人主張之生活必要
    費用審酌之：
    1.聲請人之家庭收入：按聲請人之薪資單所載，聲請人收入
      約為58,000元，足堪認定。
    2.聲請人之支出：
      (1)聲請人必要生活費用：聲請人主張膳食費用每月約4,50
        0 元，家庭支出3,695 元、交通費2,000 元、保險費2,
        784 元，總計為12,979元。但此項生活費用顯逾越內政
        部社會司所頒佈之每人每月最低生活費，95年度為10,0
        72元、96年度為10,708元，應以最低生活費計算尚屬合
        理。
      (2)扶養費用：聲請人主張其每月需負擔其子之生活費用每
        月9,000 元，因聲請人與前妻生有二名子女，各由父母
        分得一名子女之監護權，故由聲請人獨立負擔一名子女
        之房屋貸款15,000元，扶養費用，應屬合理。又聲請人
        主張其負擔其父母之扶養費用為10,000元，查聲請人父
        母有4 名應扶養人，故扶養費用應均分，故其中每人應
        負擔2,500 元。況聲請人之父有土地、房屋各1 筆，田
        賦22筆，實難認需聲請人之扶養，故本院審酌聲請人家
        族之經濟情況及人倫綱常，認為每月給予父母之每月扶
        養費為2,500 元，應屬合理。綜上，聲請人每月應負擔
        之扶養費合計為11,5 00 元。
      (3)房屋貸款：聲請人每月應負擔15,000元之房屋貸款，有
        土地及建物謄本以資為憑。
    3.聲請人每月尚可支配之費用：
      (1)95年度：每月收入約為58,000元，扣除其必要生活費用
        為10,072元，扶養費用11,500元，房屋貸款15,000元，
        每月尚有21,428元可供支配。
      (2)96年度：每月收入約為58,000元，扣除其必要生活費用
        為10,708元，扶養費用11,500元，房屋貸款15,000元，
        每月尚有20,792元可供支配。
    綜上所述，聲請人家庭95年度每月尚有21,428元、96年度每
    月尚有20,792元可供支配，應足償還協商還款金額19,512元
    ；且就上述之金額觀，聲請人於毀諾當月可供支配使用之金
    額較協商時為多，更可見見聲請人無不可歸責於己之事由致
    履行顯有重大困難之事由。準此，聲請人之更生聲請，殊難
    認為有理由。
三、綜上所述，本件聲請人聲請更生，既無法立證證明其確於與
    金融機關達成前揭協商後，有不可歸責於己之事由致履行顯
    有重大困難，難謂其符合消費者債務清理條例第151 條第5
    項之規定，自不得聲請更生，應駁回其更生之聲請。
四、爰依消費者債務清理條例第8 條、第151 條第5 項、第15條
    ，民事訴訟法第78條，裁定如主文。
中    華    民    國    97    年    10    月    27    日
                  臺灣高雄地方法院鳳山分庭
                          法  官  何悅芳
以上正本係照原本作成。
如不服本裁定，應於送達後10日內，向本院提出抗告狀並表明抗
告理由，如於本裁定宣示後送達前提起抗告者，應於裁定送達後
10日內補提抗告理由書（須附繕本）。
中    華    民    國    97    年    10    月    27    日
                          書記官  洪嘉慧


司法院資訊處製作；財團法人民間司法改革基金會備份。
